【裁判字號】    92,交抗,83
【裁判日期】    920424
【裁判案由】    聲明異議
【裁判全文】
臺灣高等法院臺南分院刑事裁定              九十二年度交抗字第八三號      Ｇ
      抗  告  人
      即受處分人  甲  ○  ○
右列抗告人即受處分人因違反道路交通管理處罰條例案件，不服臺灣臺南地方法院中
華民國九十二年三月二十一日裁定（九十一年度交聲字第四八五號）提起抗告，本院
裁定如左：
      主      文
抗告駁回。
      理      由
一、本件抗告意旨略以：工程完工與否，道路使用人並不能全部了解，只知道全段路
    面早已無工作人員出入。抗告人即受處分人甲○○（下稱抗告人）所被拍之路面
    早已完工，並通行無阻數月有餘，路面已呈很久之路面，只是最高速限四十公里
    之標誌未拆除，理應回復原有之最高速限六十公里。本件發生時日與拆除最高速
    限四十公里之標誌時日，僅隔一個月，顯然該路段早已完工無誤，只是主管機關
    未以書面通知拆除最高速限四十公里之標誌。抗告人係屬車主所有人，理應承擔
    此案之處罰，但基於道路使用人之權利，施工單位與主管機關理應依道路使用之
    情形及拆除最高速限四十公里標誌之延誤與還給道路使用人一個公道，爰請求撤
    銷原裁定云云。
二、按汽車駕駛人，行車速度，超過規定之最高時速，處新臺幣（下同）一千二百元
    以上二千四百元以下罰鍰，並記違規點數一點，道路交通管理處罰條例第四十條
    第一項及第六十三條第一項第一款分別定有明文；又行車速度，依標誌之規定，
    道路交通安全規則第九十三條第一項第一款亦規定甚明。
三、經查：
（一）本件抗告人並不否認有於九十一年七月二十五日下午五點二十五分左右，駕駛
      車牌號碼ＴＣ—０六五六號自用小客車，行經設有速限標誌，且最高速限為時
      速四十公里之台南縣一七八號縣道二十一公里處時，係以時速六十九公里之速
      度行駛，而超速違規等事實，且有台南縣警察局南縣警交字第Ｍ000000
      00號舉發違反道路交通管理事件通知單及台南縣警察局善化分局九十一年十
      一月七日善警交字第０九一００一五四三八號函各一份及違規測速照片一張附
      卷可參（詳原審卷第六頁、第十三頁、第十五頁、第十七頁），故抗告人於前
      述時、地，駕駛小客車之行車速度確為時速六十九公里，應堪認定。
（二）其次，本件違規地點前設置有速限標誌，且最高速限為時速四十公里，而其設
      立時間，係自八十九年十二月初，至九十一年八月底止等情，則有交通部臺灣
      區國道新建工程第四區工程處九十一年十二月三十日國工四鵬字第０九一００
      ０九０００號函、交通部公路總局第五區養護工程處新化工務段九十一年十月
      二十四日（九一）五工化字第九一０四九一一號函各一份及該最高速限標誌設
      立處照片影本二張存卷可憑（詳原審卷第二十三、十四、十五頁），足見本件
      抗告人駕車超速違規當時，該違規路段之最高速限確為時速四十公里；又前述
      台南縣善化鎮境內之一七八號縣道二十一公里處之最高速限四十公里之速限標
      誌，為國道新建工程局辦理善化交流道連絡道工程施工時設置，經聯繫該局植
      栽養護、道路平坦度檢查、驗收前丈量等人員進出已告一段落，該速限標誌可
      不用，始於九十一年八月下旬拆除一節，亦有交通部公路總局第五區養護工程
      處新化工務段九十二年三月十一日五工化字第０九二０００一０七０號函一紙
      在卷足證（詳原審卷第三十一頁），可知本件違規地點之道路工程，於九十一
      年八月底拆除時速四十公里之最高速限標誌前，路面拓寬工程部分雖已初步完
      成，然此時相關施工單位及主管機關尚須進行工程總結前之檢查及附屬工程作
      業，故該路段之道路整修工程，於九十一年八月底前，尚難認已完全竣工。其
      次，亦可發現本件違規地點之路段，經施工單位及主管機關依據現場後續工程
      作業情形評估，認為九十一年八月底時，所有之相關工程才算全部完成，而施
      工作業及檢查人員亦至該時止，始不再進出該地點，此際相關單位始將該處最
      高速限為時速四十公里之標誌予以拆除，並另立其他速限標誌。因之，本件相
      關施工單位及主管機關就此最高速限時速四十公里交通標誌之設置與拆除，均
      係經過全面性工程作業進度與現場交通狀況影響之詳細評估後，做成決定，故
      該最高速限標誌之設置與廢止，經核應無任何違法或不當之處。從而，抗告人
      實難僅以該路段之路面拓寬工程業已大部完成，及當地屬郊外道路等情，即率
      然指摘該速限標誌未立即拆除，恢復原先最高速限係屬不當。是抗告人超速違
      規時，該路段最高速限係時速四十公里，經查亦無何疑義。
（三）從而，本件抗告人於右開時、地，駕駛小客車，行經最高速限為時速四十公里
      之台南縣一七八號縣道二十一公里處時，係以時速六十九公里之速度行駛，而
      有超速逾二十九公里之違規行為，既可認定，則原裁定認原處分機關即移送機
      關交通部公路總局嘉義區監理所麻豆監理站引用上開道路交通管理處罰條例第
      四十條第一項、第六十三條第一項第一款等規定，並參照違反道路交通管理事
      件統一裁罰基準表之相關內容，裁處抗告人罰鍰二千四百元，並記違規點數一
      點，於法即無不合。抗告意旨，仍執陳詞，指摘原裁定不當，為無理由，應予
      駁回。
據上論斷，應依道路交通案件處理辦法第二十六條，刑事訴訟法第四百十二條，裁定
如主文。
中    華    民    國      九十二      年      四      月      二十四    日
                                  臺灣高等法院臺南分院刑事第三庭
                                      審判長法官  黃    崑    宗
                                            法官  葉    居    正
                                            法官  莊    俊    華
右正本證明與原本無異。
不得再抗告。
                                      法院書記官  廖    明    娟
中    華    民    國      九十二      年      四      月      二十八    日


司法院資訊處製作；財團法人民間司法改革基金會備份。
